【裁判字號】    99,上訴,2165
【裁判日期】    990629
【裁判案由】    毒品危害防制條例
【裁判全文】
臺灣高等法院刑事判決                99年度上訴字第2165號
上  訴  人
即  被  告  甲○○
上列上訴人因毒品危害防制條例案件，不服臺灣基隆地方法院99
年度訴字第194號，中華民國99年4月30日第一審判決（起訴案號
：臺灣基隆地方法院檢察署99年度毒偵字第386號），提起上訴
，本院判決如下：
    主  文
上訴駁回。
    理  由
一、按提起第二審之上訴，其上訴書狀應敘述具體理由，為第二
    審上訴必備之程式。此觀民國（下同）九十六年七月四日修
    正公布刑事訴訟法第三百六十一條第二項之規定甚明。倘上
    訴理由之敘述未合乎具體之要求者，其上訴即屬同法第三百
    六十二條前段所定「上訴不合法律上之程式」，第二審法院
    應依同法第三百六十七條前段之規定，以判決駁回之。至其
    理由之具體與否，屬第二審法院審查範圍，不在第一審法院
    命補正之列，上訴書狀如已敘述理由，無論其具體與否，即
    無待其補提理由書或命補正之問題。此與上訴書狀全未敘述
    上訴理由者，第一審法院依刑事訴訟法第三百六十一條第三
    項之規定，應定期間先命補正之情形，尚屬有別。又第二審
    上訴之目的，既在於請求撤銷、變更原判決，則所謂「具體
    理由」，自應就原判決如何足以撤銷、如何應予變更之「事
    實上」或「法律上」之具體根據，本於確實之訴訟資料暨原
    因事實之所出，逐一敘述、記載，必已具體指出原判決事實
    認定之所憑有如何之錯誤（如原判決所採之證據如何不具證
    據能力，所為證明力之判斷如何違背經驗、論理法則等），
    法律之適用（尤其實體法）有如何之違誤，形式上已足以動
    搖原判決使之成為不當或違法而得改判之事由；必要時並應
    提出有利於己之事證，期使第二審法院採納，俾為有利於上
    訴人之認定，始屬合法。上訴理由之敘述，應先合乎具體之
    要求，始有所敘述可取與否之實體審理與判斷之問題。是上
    訴人之上訴書狀雖敘述上訴理由，但僅泛言原判決認定事實
    錯誤、違背法令、量刑失之過重或輕縱等情詞，而未依上揭
    意旨指出具體事由，或形式上雖已指出具體事由，然該等事
    由縱使屬實，亦不足以認為原判決有何不當或違法，或其所
    陳之事由，與訴訟資料所載不相適合，或所指摘原判決之「
    不當」或「違法」根本不存在者，均應認其實質上並未符合
    具體之要件，庶符節制濫行上訴之立法意旨。
二、本件原判決認定上訴人即被告甲○○有如其事實欄所載施用
    第一級毒品海洛因、第二級毒品甲基安非他命之犯行，因而
    依想像競合犯論處被告施用第一級毒品罪，累犯，處有期徒
    刑八月及為相關從刑沒收之諭知等情。係以上開事實，業據
    被告於偵查及原審審理時坦承不諱，並有第一級毒品海洛因
    一包（淨重0.104公克）、第二級毒品甲基安非他命一包（
    毛重0.4公克）扣案可證，又被告之尿液經檢驗結果，分別
    呈嗎啡（即海洛因水解後之反應）、甲基安非他命之陽性反
    應，亦有臺灣尖端先進生技醫藥股份有限公司濫用藥物檢驗
    報告一份可稽。已詳敘其憑以認定之證據及理由，並無違背
    證據法則。而原判決依其確認之事實而為法律之適用，亦無
    違誤，量刑亦屬妥適。上訴人即被告甲○○不服原審判決提
    起上訴，上訴理由對於原審判決採證認事、用法均無爭執，
    僅以：據臨床報告指出美沙冬替代療法是當前對於海洛因患
    者最具成效之醫事治療法，何以未曾接受過美沙冬替代療法
    治療之上訴人無緣獲此裁處，而上訴人之許多友人犯罪前科
    及情節皆與上訴人類似，確能獲裁處接受替代療法治療，對
    於上訴人而言實在有失公平云云。經查，被告上訴意旨，僅
    謂未予被告美沙東治療機會，顯有不公云云，然就原判決認
    定事實、適用法律及量刑等事項，有何不當或違法之處，並
    未具體指摘，已非屬上訴第二審之具體理由。且依毒品危害
    防制條例第二十一條規定，限於在犯罪未發覺前，自動向行
    政院衛生署指定之醫療機構請求治療，而於治療中經查獲之
    被告，始可由檢察官為不起訴之處分；另九十七年四月三十
    日修正之毒品危害防制條例第二十四條亦僅規定檢察官可為
    附命完成戒癮治療之緩起訴處分，本案被告並非於犯罪未發
    覺前自動赴指定之醫療機構進行「美沙冬」替代療法治療，
    且是否接受該治療，於法尚非法院所得審酌，況本件業經檢
    察官提起公訴，自與前揭規定不符，法院亦不得代替檢察官
    為不起訴或緩起訴處分，是被告上訴意旨所陳顯有誤會。本
    件上訴既未附具體之理由，且其前揭事由縱然屬實，亦不足
    以認定原判決有何不當或違法之處，其上訴自不合法律上之
    程式，爰不經言詞辯論予以駁回。
據上論斷，應依刑事訴訟法第三百六十七條前段、第三百七十二
條，判決如主文。
中    華    民    國    99    年    6     月    29    日
                  刑事第十八庭審判長法  官  吳鴻章
                                    法  官  曾淑華
                                    法  官  汪梅芬
以上正本證明與原本無異。
如不服本判決，應於收受送達後10日內向本院提出上訴書狀，其
未敘述上訴之理由者並得於提起上訴後10日內向本院補提理由書
（均須按他造當事人之人數附繕本）「切勿逕送上級法院」。
                                    書記官  劉寶鈴
中    華    民    國    99    年    6     月    29    日

司法院資訊處製作；財團法人民間司法改革基金會備份。
